【裁判字號】    92,訴,521
【裁判日期】    920930
【裁判案由】    損害賠償
【裁判全文】
臺灣臺中地方法院民事判決       九十二年度訴字第五二一號
    原      告  丙○○
    即戊○○之
    承受訴訟人
                丁○○
    兼右二人    乙○○
    法定代理人
    共      同  劉惠利  律師
    複代理人    魯淑芳  住台中.
    訴訟代理人
    被      告  甲○○  住台中.
    訴訟代理人  李慶松律師
    複代理人    賴思達律師
                蔡瑞麒律師
右當事人間請求損害賠償事件，於中華民國九十二年九月十六日言詞辯論終結，本院
判決如左：
    主      文
被告應給付原告新台幣壹佰零肆萬玖仟捌佰伍拾陸元，及自民國九十二年二月二十一
日起，至清償日止，按年息百分之五計算之利息。
原告其餘之訴駁回。
訴訟費用由被告負擔百分之三十，餘由原告負擔。
本判決原告勝訴部分，於原告以新台幣參拾伍萬元為被告供擔保後，得為假執行。但
被告如於執行標的物拍定、變賣或物之交付前，以新台幣壹佰零肆萬玖仟捌佰伍拾陸
元，為原告預供擔保後，得免為假執行。
原告其餘假執行之聲請駁回。
    事      實
甲、原告方面：
壹、聲明：
一、被告應給付原告新台幣（下同）三百九十萬五千七百七十一元，及自起訴狀送達
    翌日（即九十二年二月二十一日）起至清償日止，按年息百分之五計算之利息。
二、原告願供擔保請准宣告假執行。
貳、陳述：
一、已故之原告戊○○，於民國（下同）八十八年十二月間，即向被告所經營之逢源
    茶莊購買紅標米酒及寶瓶裝米酒，於九十年一月十日，戊○○飲下向被告所購之寶特瓶
    米酒，即產生不停打嗝及昏迷之現象，經妻（即原告乙○○）送明德醫院急救，病情急
    轉直下，於隔日轉送沙鹿童綜合醫院梧棲分院時，戊○○已雙目失明，經醫師診斷戊○
    ○係喝下被告所出售之米酒，甲醇中毒以致雙目失明，戊○○依法請求被告賠償，嗣訴
    訟進行中戊○○不幸往生，原告乙○○為戊○○之妻）、丙○○（七十四年二月五日生
    ）丁○○（七十九年十二月十八日生）二人為戊○○之子，，爰依法承受訴訟。
二、按被告明知私釀含有甲醇之假米酒對人體健康危害甚大，卻將私釀假米酒裝於回
    收之紅標米酒寶特瓶中出售圖利，被告應有故意侵權行為，被告對戊○○自應負
    侵權行為損害賠償責任；又被告所販售之米酒，係被告自行製造而用以販賣，被
    告為商品之製造人，其所售之米酒本應係無害健康之食品，惟戊○○飲下該米酒
    後，反因甲醇中毒而加害其健康，被告之給付顯屬加害給付，爰依侵權行為損害
    賠償請求權請及債務不履行損害賠償請求權，請求被告賠償。茲就請求賠償事項
    ，分述如下：
（一）喪失勞動能力部分：
      戊○○因飲用被告所製造之米酒中毒，以致雙眼失明，已完全喪失勞動能力，
      戊○○於九十年一月十日失明，為四十二歲，至法定退休年歲六十五歲為止，
      共計二十三年，爰依每月最低基本工資一萬五千八百四十元計算，依月別霍夫
      曼計算式計算，戊○○計受有二百九十萬五千七百七十一元之損害。
（二）精神慰撫金部分：
      按戊○○事發時，本值壯年，有大好前程，並有美好家庭，因被告之故而雙眼
      失明，前程被毀，且一輩子皆活在黑暗之中，精神上之痛苦，非常人所能忍受
      ，爰請求被告賠償一百萬元精神慰撫金。
三、對被告抗辯之陳述：按被告若非意圖營利何需大量向中港化工廠購買酒精，及購
    備大量空瓶及蓋子？且被告遭警查獲時尚且供稱：已賣出一百多瓶米酒，每瓶二
    十五元，足明被告有製造米酒販售之事實。
參、證據：提出損害簡表一份、診斷證明書一份、起訴書一份、所得稅申報單一份、
    死亡證明書一份、戶籍謄本一份、繼承系統表一份為證。
乙、被告方面：
壹、聲明：
一、原告之訴及假執行之聲請均駁回。
二、如受不利之判決，被告願供擔保請准宣告免為假執行。
貳、陳述：
一、就被告有出售米酒予戊○○飲用之事實不爭執，惟被告所賣之米酒，其製造原料
    ，當初向中港化工廠所購買之酒精係乙醇而非甲醇，中港化工廠所交付之酒精竟
    是不可飲用之甲醇。因中港化工廠所販售之甲醇係透明無色，與一般市售之藥用
    酒精並無二樣，被告在購得該酒精時，並無法分別該酒精係甲醇或為乙醇，被告
    因深信所購之酒精為藥用乙醇，方摻入地下水調製成與公賣局出售之米酒同一濃
    度之米酒，且有將該米酒送予客人飲用，並無異狀。
二、被告於製酒之際，誤以為所購入之酒精為乙醇，乃以之製酒出售予戊○○，主觀
    上無侵害戊○○之故意，甚且以身試酒，在自己無問題後，始將米酒售予他人，
    或送予他人，被告對避免侵害他人權利，已竭盡所能注意，並無所謂應注意而未
    意之情事，原告主張被告對戊○○應負侵權行為損害賠償之責，實無理由。
三、被告係經營茶業行為生，而非以出售系爭米酒為業，被告否認戊○○受有勞動能
    力減損四百三十七萬一千八百四十元及一百萬元精神上損失。
參、證據：請求傳訊證人劉明正、廖春成。
丙、本院依職權調閱本院九十二年度重訴字第三六八號刑事卷宗、並向沙鹿童綜合醫
    院梧棲分院函詢：戊○○雙眼視神經病變失明，是否係因甲醇中毒所致？
    理      由
甲、程序部分：
一、按當事人死亡者，訴訟訟程序在有繼承人承受其訴訟以前當然停止；又承受訴訟
    人，於得為承受時應即為承受之聲明，民事訴訟法第一百七十條、第一百七十五
    條分別定有明文。本件原告戊○○於九十二年一月八日起訴後，在九十二年五月
    二十二日死亡，原告三人為戊○○之繼承人，有原告所提死亡證明書一份、戶籍
    謄本一份、繼承系統表一份可參，是戊○○生前所得對被告請求之權利，則由原
    告三人共同繼承取得，是訴訟繫屬中，原告三人聲明承受訴訟，核無不符，應予
    准許。
二、按訴狀送達後，原告不得將原訴變更或追加他訴。但請求之基礎事實同一者、擴
    張或減縮應受判決事項之聲明者、不在此限；又被告於訴之變更或追加無異議，
    而為本案之言詞辯論者，視為同意變更或追加，民事訴訟法第二百五十五條第一
    項第二款、第三款、第二項定有明文。本件已故原告戊○○本起訴主張被告以甲
    醇調製之米酒，並將之出售予戊○○，於戊○○飲用後，導致雙目失明，而依侵
    權行為損害賠償請求權請求被告賠償，於訴訟進行，戊○○追加債務不履行不完
    全給付損害賠償請求權及商品製造人責任之規定，請求被告賠償損害，並將原請
    求金額由五百三十七萬一千八百四十元，縮減為三百九十萬五千七百七十一元，
    核係基於同一基礎事實，追加訴訟標的，並為縮減應受判決事項之聲明，且被告
    到庭未曾異議而為辯論，依首揭規定，自應准許之，合先敘明。
乙、實體部分：
一、本件原告主張：已故之戊○○於九十年一月十日，因飲用向被告所購，由被告自
    行調製之寶特瓶米酒，即產生不停打嗝及昏迷之現象，經妻即原告乙○○送明德
    醫院急救，病情急轉直下，於隔日轉送沙鹿童綜合醫院梧棲分院時，戊○○已雙
    目失明，經醫師診斷戊○○係喝下被告所出售含有甲醇之米酒，因甲醇中毒以致
    雙目失明之事實，有原告所提之診斷證明書一份、起訴書一份在卷可參，而被告
    就有出售含甲醇米酒予戊○○之事實，並不爭執，且經本院向沙鹿童綜合醫院梧
    棲分院函詢：「戊○○雙眼視神經病變失明，是否係因甲醇中毒所致？」，經該
    院函覆：「戊○○就醫當時，血液甲醇濃度高達一一七點五，確定為甲醇中毒，
    其他並無他種代謝性毒性之證據。而甲醇中毒可能引起視神經病變，雙眼失明」
    ，有該院（九二）童醫字第五六九號函一份在卷可參。按戊○○確有視神經病變
    而導致雙眼失明之事實，且甲醇中毒為引起視神經病變之原因，戊○○就診時，
    僅呈甲醇中毒之現象，而無其他代謝性中毒之事實，顯見戊○○之所以會視神精
    病變，乃致雙眼失明，確係誤飲被告所調製含甲醇酒精之米酒，因甲醇中毒所導
    致。是戊○○雙眼失明所受之損害，與被告所製造販售之系爭含甲醇米酒間，確
    有因果關係存在，應可認定。
二、按商品製造人因其商品之通常使用或或消費所致他人之損害負賠償責任。民法第
    一百九十一條之一第一項前段定有明文。按商品製作人生產具有瑕疵之商品，流
    入市場，成為交易之客體，顯巳違反交易安全義務，苟因此致消費者受有損害，
    自應負侵權行為之損害賠償責任。按得以調製作為飲用米酒之酒精為乙醇，而甲
    醇則屬有毒之工業用酒精，不得作為飲用酒之原料，此為眾所週知之事實，本件
    被告為系爭米酒之製造販售之商人，其自應注意以可飲用之乙醇作為調製米酒之
    原料，惟被告於調製之初，未就其所使用之原料確為乙醇一節，加以注意確認，
    乃將有毒之甲醇作為米酒之原料加以調製，縱其調製之初非屬故意，亦有過失，
    是被告就其以甲醇調製系爭米酒，以致出售予戊○○為通常飲用後，產生中毒，
    並導致雙眼失明，被告就戊○○所受傷害，自應負損害賠償責任。雖被告辯稱：
    其於調製之初，有自行飲用且贈與友人飲用均無受害，其就系爭米酒之製造已盡
    注意義務云云，按確認米酒原料是否為乙醇，自應以科學之方法檢驗之，自不得
    僅以被告於調製後，無知自行飲用，或贈與不知情之友人飲用，未生大害，即謂
    其於調製之初，已盡注意義務，是被告辯稱：其因不知酒精原料為甲醇，乃誤為
    調製出售予戊○○飲用，惟已盡注意，並無故意或過失云云，實無可採。
三、按不法侵害他人之身體或健康者，對於被害人因此喪失或減少勞動能力，或增加
    生活上之需要時，應負損害賠償責任；不法侵害他人之身體、健康、名譽、自由
    、信用、隱私、貞操或不法侵害其他人格法益而情節重大者，被害人雖非財產上
    之損害，亦得請求賠償相當之金額，民法第一百九十三條第一項及第一百九十五
    條第一項前段分別定有明文。本件被告為商品之製造人，其所製造之米酒為含有
    甲醇有害人體之米酒，戊○○因飲用其所製造之米酒，致雙眼失明，被告就戊○
    ○受傷一節，自應負賠償之責。原告請求被告給付之各項損害，是否准許，分述
    如次：
（一）喪失勞動能力部分：
      本件原告固主張戊○○因飲用被告所製造之米酒以致雙眼失明，已完全喪失勞
      動能力，其於九十年一月十日失明，為四十二歲，至法定退休年歲六十五歲為
      止，共計二十三年，爰依每月最低基本工資一萬五千八百四十元計算，依月別
      霍夫曼計算式計算，戊○○計受有二百九十萬五千七百七十一元之損害云云，
      惟查：按戊○○因飲用被告所製造之有毒米酒，導致中毒雙眼失明，則戊○○
      之勞動能力全部喪失，固可認定，惟戊○○（四十八年七月九日生）業於九十
      二年五月二十二日死亡，原告主張其得請求至戊○○六十五歲即一百一十三年
      七月八日止之勞動能力減損，尚有不符，是原告得請求戊○○勞動能力減損之
      期間，自以九十年一月十日至九十二年五月二十二日為止，計二年四個月又十
      二日。又戊○○本為一勞動工人，其案發前八十九年度所獲之薪資為二十二萬
      九千五百二十元（每月約為一萬九千一百二十七元），有原告所提所得稅申報
      表一份在卷可參，是本院審酌戊○○受傷時尚為年壯年，且其年度薪資高於最
      低基本工資，認原告主張戊○○每月工作能力所得，以最低基本工資月薪一萬
      五千八百四十元計算，應屬相當。是戊○○得向被告主張二年四個月（即二十
      八個月）又十二日減少勞動損失之金額，為四十四萬九千八百五十六元（即一
      五八四０元乘二十八，加一五八四０元除以三十再乘十二；小數點四捨五入）
      ，原告請求被告應賠償勞動能力減少之損害，在四十四萬九千八百五十六元範
      圍內，於法有據，逾此部分之請求，則無理由。
（二）精神慰撫金：
      查戊○○因被告之行為，受有雙眼失明之傷害，其肉體、精神自受有莫大之痛
      苦，自屬當然，本院斟酌戊○○為勞工，及其所受之傷勢，與被告為開設茶行
      之商人，依上述被告及受害人之身分、社會地位、經濟狀況等一切情狀，認原
      告請求一百萬元之慰撫金，尚屬過高，應予核減為六十萬元，方屬公允，超過
      部分，不予准許。
四、綜上所述，原告依繼承法則及依民法第一百九十一條之一、第一百九十三條、第
    一百九十五條第一項侵權行為損害賠償請求權之規定，請求被告給付一百零四萬
    九千八百五十六元，及自九十二年二月二十一日起，至清償日止，按年息百分之
    五計算之利息，於法有據，應予准許；逾此範圍之請求，則屬無據，應予駁回。
五、本件原告勝訴部分，原告陳明願供擔保，聲請准予宣告假執行，被告亦陳明願供
    擔保，請准宣告免為假執行，經核無不符，爰均酌定相當之擔保金額宣告之；原
    告敗訴部分，其假執行之聲請，失所依附，不應准許，併此敘明。
六、兩造其餘之攻擊防禦方法，經審酌結果，與本案判決結果無影響，爰不一一論述
    ，併此敘明。
丙、據上論結：本件原告之訴，為一部有理由，一部無理由，爰依民事訴訟法第七十
    九條、第三百九十條第二項、第三百九十二條第二項、第三項，判決如主文。
中      華      民      國    九十二    年      九      月    三十      日
                                  臺灣臺中地方法院民事第民三庭
~B法      官  王金洲
右為正本，係照原本作成。
如對本判決上訴，須於判決送達後廿日內向本院提出上訴狀（須附繕本）。
中      華      民      國    九十二    年      九      月    三十      日
~B法院書記官


司法院資訊處製作；財團法人民間司法改革基金會備份。
